臺灣高等法院刑事判決　　　　　　　　　　　　　九十三年度上訴字第二七五七號
　　上　訴　人
　　即　被　告　甲○○
　　指定辯護人　本院公設辯護人　郭書益
右上訴人因準強盜案件，不服臺灣士林地方法院九十三年度訴字第二六六號，中華民
國九十三年七月二十二日第一審判決（起訴案號：臺灣士林地方法院檢察署九十三年
度偵字第三六九六號），提起上訴，本院判決如左：
    主  文
上訴駁回。
    事  實
一、甲○○於民國（以下同）八十九年間曾犯搶奪罪，經台灣台北地方法院判處有期
    徒刑二年，於九十年三月七日假釋交付保護管束，九十年八月二日保護管束期滿
    視為執行完畢，猶不知悔改，竟意圖為自己不法之所有，於九十三年四月十三日
    凌晨二時三十分許，在臺北市○○區○○街一○一巷十二號，見該址內有人居住
    之公寓樓梯間大門未關，認有機可趁，乃侵入該公寓樓梯間，並以自己所有三支
    鑰匙其中一支竊取丙○○所有平日由其夫葉典琳使用之車號ＡＭＡ─八一八號重
    機車得逞（竊盜部分已判處罪刑確定）。嗣甲○○騎該機車欲至內湖訪友，於同
    日凌晨四時許，途經明水路，見乙○○獨自一人騎乘車號ＤＷＶ─七○七號輕機
    車，認有機可趁，乃尾隨至臺北市○○區○○路一段二八五巷六九弄四七號前，
    並另行起意，意圖為自己不法所有，即以右腳踹擊乙○○騎乘機車左後方，圖使
    乙○○摔倒，惟乙○○並未因甲○○之踹擊而摔倒，乙○○見狀便將機車停放上
    址下車按鈴求救，甲○○旋亦下車，另基於傷害人身體之犯意，徒手毆打乙○○
    使其眼、嘴部受有擦傷，並將之推倒在地後，搶奪乙○○置於機車踏板上之皮包
    二只得手，乙○○見狀立即爬起上前與甲○○拉扯皮包，致一只塑膠皮包掉落地
    上，內裝物品散落一地，另一只ＬＶ皮包則由甲○○、乙○○二人各拉一端互扯
    ，甲○○為防護贓物，竟又將乙○○拉倒並將倒地之乙○○在地上拖行而施強暴
    使其膝蓋及腳部受有擦傷，經乙○○大聲呼救，鄰居葉春南聞聲自屋內趕出，合
    力將甲○○制服，不久經由鄰居報警趕至現場之警察將甲○○逮捕，並取回前揭
    機車一部、皮包二只及扣得鑰匙三支。
二、案經乙○○訴由臺北市政府警察局內湖分局報告臺灣士林地方法院檢察署檢察官
    偵查起訴。
    理  由
一、訊據上訴人即被告甲○○矢口否認有傷害及搶奪乙○○之皮包並為防護贓物而施
    強暴之準強盜犯行，辯稱：乙○○之皮包是放在機車腳踏墊上，伊只是去偷，未
    毆打乙○○，也未踹乙○○之機車，亦未將倒地之乙○○在地上拖行云云。惟查
    ：
 1、證人即告訴人乙○○於原審審理時證稱：當時其在明水路即被尾隨，被告甲○○
    並踹其機車左後方，但沒踹倒，後來其把機車停在臺北市○○區○○路一段二八
    五巷六九弄四十七號樓下，就趕快去按其家門前所有的門鈴，被告當時已經騎過
    頭，立即下車並衝過來徒手打其頭部（當時其有戴安全帽，但眼睛及嘴部仍被打
    傷），並將其推倒在地，被告旋搶走其機車上的包包，其爬起來後乃追上前去與
    被告拉扯包包，被告就對其毆打並將其拖拉到四十九號門口，其大喊搶劫，鄰居
    葉春南就出來幫其制伏被告。其被被告拖行約三點五公尺，膝蓋及腳都有擦傷，
    其二個包包都被搶等語；並有受傷照片及國泰綜合醫院內湖分院出具之診斷證明
    書一份可資佐證。足徵，告訴人確實在戴安全帽之狀況下遭到被告毆打眼睛及嘴
    巴，而被告又趁隙搶奪告訴人之皮包二個，但在防護贓物皮包時出手拉倒告訴人
    並將告訴人在地上拖行，致造成告訴人雙膝受傷，事證至為明灼。
 2、證人葉春南亦證稱：伊住在臺北市○○區○○路一段二八五巷六九弄五十二號地
    下一樓即同巷弄四十九號正對面，聽到很大一聲「碰」的聲音就起來查看，聽到
    告訴人大喊搶劫，就趕快過去幫忙，把被告制住等警察來。當時告訴人被被告抓
    著雙肩，人後仰壓靠在二部機車的中間，伊就從後面將被告制住，現場有（偵卷
    四十頁）告訴人的二個包包及包包內之物品散落在地上等語；核與被害人乙○○
    指訴情節相符，足徵被告甲○○為防護贓物，確實有施強暴於告訴人無誤。
 3、況被告甲○○於警訊及偵查中亦均坦承其先以腳踢告訴人所騎之機車，並搶走告
    訴人乙○○置於機車腳踏板上之皮包，且因告訴人反抗，旋出手毆打並拖行告訴
    人等語，其於審理後翻異前供，否認搶奪及傷害、施暴，無非畏罪圖卸，殊無可
    取。
 4、此外，並有贓物認領保管收據二紙、國泰綜合醫院內湖分院診斷證明書一紙、乙
    ○○指認搶嫌照片二幀、乙○○被搶之財物照片六幀、乙○○受傷照片三幀在卷
    可稽，事證明確，被告空言所辯顯是諉卸之詞，不足採信，犯行洵堪認定，應依
    法論科。
三、核被告所為，其傷害乙○○之身體（毆打頭部致眼、嘴受傷部分），係犯刑法第
    二百七十七條第一項之傷害罪；又意圖為自己不法之所有，而搶奪他人之動產，
    因防護贓物，當場施以強暴（被告於實施強暴行為之過程中，致告訴人乙○○膝
    蓋受傷部分乃施強暴之當然結果，不另論傷害罪），核犯刑法第三百二十五條第
    一項、第三百二十九條之準強盜罪，所犯傷害罪及準強盜罪間有方法結果之牽連
    關係，為牽連犯，應從一重以準強盜罪論處。查被告甲○○於八十九年間曾犯搶
    奪罪，經台灣台北地方法院判處有期徒刑二年，於九十年三月七日假釋交付保護
    管束，九十年八月二日保護管束期滿視為執行完畢，有本院被告全國前案紀錄表
    一紙在卷足憑，其於有期徒刑執行完畢後五年內再犯有期徒刑以上之本罪，為累
    犯，應依法加重其刑。
四、原審以被告犯罪明確，同此事實認定，而適用刑法第二百七十七條第一項、第三
    百二十五條第一項、第三百二十九條、三百二十八條第一項、第五十五條、第四
    十七條，並審酌被告犯罪之動機、目的、手段，犯罪時所受之刺激及其品性、生
    活狀況、智識程度、犯罪所生之損害，及犯罪後仍飾詞狡辯，顯無悔意之態度等
    一切情狀，量處有期徒刑陸年，認事用法，核無不合，而依本件犯罪情節及危害
    社會治安之嚴重，原判決之量刑亦屬妥適。上訴意旨仍執前開與在原審所辯相同
    情詞否認飾卸犯罪或請求從輕而指摘原判決，尚難認為有理由，應予駁回。
據上論斷，應依刑事訴訟法第三百六十八條，判決如主文。
本案經檢察官林炳雄到庭執行職務。
中　　　華　　　民　　　國　　九十三　　年　　 十二 　　月　　　三　　　日
                              臺灣高等法院刑事第十二庭
                                    審判長法　官  劉  景  星
                                          法　官  黃  金  富
                                          法　官  陳  志  洋
右正本證明與原本無異。
如不服本判決應於收受送達後十日內向本院提出上訴書狀，其未敘述上訴之理由者並
得於提起上訴後十日內向本院補提理由書（均須按他造當事人之人數附繕本）。
                                          書記官  王  韻  雅
中　　　華　　　民　　　國　　九十三　　年　　 十二 　　月　　　六　　　日
附錄：本案論罪科刑法條全文
刑法第三百二十九條
竊盜或搶奪，因防護贓物、脫免逮捕或湮滅罪證，而當場施以強暴脅迫者，以強盜論
。
